【裁判字號】    97,易,985
【裁判日期】    980619
【裁判案由】    偽造文書
【裁判全文】
臺灣屏東地方法院刑事判決              97年度易字第985號
公  訴  人  臺灣屏東地方法院檢察署檢察官
被      告  甲○○  越南姓名.
                      號
上列被告因偽造文書案件，經檢察官提起公訴（97年度偵緝字第
317 號），被告於準備程序期日就被訴事實為有罪之陳述，本院
合議庭裁定由受命法官獨任進行簡式審判程序，判決如下：
    主  文
甲○○共同犯行使使公務員登載不實文書罪，處拘役拾日，如
易科罰金，以新臺幣壹仟元折算壹日，減為拘役拾伍日，如易科
罰金，以新臺幣壹仟元折算壹日。緩刑貳年。
    事  實
一、緣馬明哲（另行審結）明知許明在（另行審結）係欲引進越
    南女子來台工作，並無媒介婚姻之真意，竟仍經由許明在安
    排前往越南與甲○○（越南姓名：NGUYEN THI TUYET）會面
    ，而馬明哲與甲○○實際上並無結婚之真意，竟仍與許明在
    共同基於使公務員登載不實及行使使公務員登載不實文書之
    犯意聯絡，於95年7 月19日在越南檳椥省辦理註冊結婚，取
    得結婚證書並持往我國駐越南胡志明市台北經濟文化辦事處
    辦理結婚證件之認證手續後，再由許明在陪同馬明哲持在越
    南所製作之「結婚證書」及「認證書」等文件，於同年7 月
    31日，前往屏東縣潮州鎮戶政事務所辦理結婚登記，致使該
    戶政事務所不知情之承辦公務員將馬明哲與甲○○結婚之不
    實事項，登載於其職務上所掌之電腦戶政資料管理檔案公文
    書即戶籍登記簿，並據此發給戶籍謄本，致生損害於戶政機
    關對於戶政資料管理之正確性。而馬明哲復將上開登載不實
    結婚事項之戶籍謄本交由許明在寄送至越南予甲○○，甲○
    ○即於同年8 月2 日（起訴書誤載為8 月8 日）持之向我國
    駐胡志明市台北經濟文化辦事處申辦入境來台簽證事宜而行
    使上開登載不實之戶籍謄本，經承辦公務員實質審查並核發
    入境停留簽證，足以生損害於主管機關對外國人入、出境管
    理之正確性。甲○○即於同年9 月23日持上開停留簽證入境
    我國。
二、案經屏東縣政府警察局東港分局報請及高雄市政府警察局移
    請臺灣屏東地方法院檢察署檢察官偵查起訴。
    理  由
一、按除被告所犯為死刑、無期徒刑、最輕本刑為3 年以上有期
    徒刑之罪或高等法院管轄第一審案件者外，於法院行準備程
    序進行中，被告先就被訴事實為有罪之陳述時，審判長得告
    知被告簡式審判程序之旨，並聽取當事人、代理人、辯護人
    及輔佐人之意見後，裁定進行簡式審判程序，刑事訴訟法第
    273 條之1 第1 項定有明文，本件被告所為係犯死刑、無期
    徒刑、最輕本刑為3 年以上有期徒刑以外之罪，其於準備程
    序中就被訴事實為有罪之陳述，經法官告知簡式審判程序之
    旨，並聽取公訴人、被告2 人之意見後，本院合議庭乃裁定
    由受命法官獨任進行簡式審判程序，合先敘明。又簡式審判
    程序之證據調查，不受刑事訴訟法第159 條第1 項、第161
    條之2 、第161 條之3 、第163 條之1 及第164 條至第170
    條規定之限制，刑事訴訟法第273 條之2 亦定有明文，故本
    件審理依該規定，亦排除嚴格證據調查，併予敘明。
二、上開事實，業據被告甲○○於本院審理時坦承不諱，並經證
    人即共同被告馬明哲、許明在於警詢及檢察官偵訊中均證述
    明確。此外，復有結婚證書1 紙、中華民國駐越南胡志明市
    台北經濟文化辦事處之認證書1 份（以上見屏東地檢署97年
    度偵字第3816號卷第32頁至第35頁）、結婚登記申請書1 紙
    （見高市警少字第0970032580號卷第10頁）、馬明哲入出境
    紀錄查詢資料1 份（見上開警卷第15頁至第16頁）、中華民
    國簽證申請表1 紙（見上開偵卷第50頁）、甲○○停留簽證
    影本1 紙（見本院卷第217 頁）、戶籍謄本1 紙（見上開偵
    卷第52頁）等存卷可佐，是被告上開任意性自白核與事實相
    符，均可採信。故本件事證已臻明確，被告犯行可以認定，
    自應依法論科。
三、論罪科刑部分：
  (一)按「外交部及駐外館處受理簽證申請時，應衡酌國家利益、
    申請人個別情形及其國家與我國關係決定准駁；其有下列各
    款情形之一，外交部或駐外館處得拒發簽證：一在我國境內
    或境外有犯罪紀錄或曾遭拒絕入境、限令出境或驅逐出境者
    。二曾非法入境我國者。三患有足以妨害公共衛生或社會安
    寧之傳染病、精神病或其他疾病者。四對申請來我國之目的
    作虛偽之陳述或隱瞞者。五曾在我國境內逾期停留、逾期居
    留或非法工作者。六在我國境內無力維持生活，或有非法工
    作之虞者。七所持護照或其外國人身分不為我國承認或接受
    者。八所持外國護照逾期或遺失後，將無法獲得換發、延期
    或補發者。九所持外國護照係不法取得、偽造或經變造者。
    十有事實足認意圖規避法令，以達來我國目的者。十一有從事
    恐怖活動之虞者。十二其他有危害我國利益、公共安全、公共
    秩序或善良風俗之虞者。」外國護照簽證條例第12條第1 項
    定有明文。又「持外國護照申請簽證，應填具簽證申請書表
    ，並檢具有效外國護照及最近6 個月內之照片，送外交部或
    駐外使領館、代表處、辦事處或其他經外交部授權機構（以
    下簡稱駐外館處）核辦。」「外交部及駐外館處得要求申請
    人面談、提供旅行計畫、親屬關係證明、健康檢查合格證明
    、無犯罪紀錄證明、財力證明、來我國目的證明、在我國之
    關係人或保證人資料及其他審核所需之證明文件。」外國護
    照簽證條例施行細則第5 條第1 項、第3 項亦定有明文。依
    前揭規定可知，外國人民申請進入臺灣地區，其申請入境之
    事由是否屬實，主管機關外交部及駐外館處應為實質審查，
    以判斷其真實與否，並非一經聲明，即有登載之義務。是本
    件我國駐越南胡志明市台北經濟文化辦事處承辦公務員未予
    詳查被告甲○○與馬明哲間係假結婚，致誤發停留簽證予甲
    ○○部分，並不構成刑法第214 條之使公務員登載不實事項
    於公文書罪，先此敘明。
  (二)再按錄音、錄影或電磁紀錄，藉機器或電腦之處理所顯示之
    聲音、影像或符號，足以為表示其用意之證明者，以文書論
    ，刑法第220 條第2 項定有明文。前開戶政機關之公務員，
    登載不實結婚、配偶事項於其等職務上所掌管之電腦戶政資
    料管理檔案，係屬該管公務員職務上所掌管刑法第220 條第
    2 項規定以文書論之公文書。
  (三)核被告甲○○所為係犯刑法第216 條、第214 條、第220 條
    第2 項之行使使公務員登載不實文書罪。被告甲○○與馬明
    哲、許明在就上開犯行，有犯意聯絡及行為分擔，為共同正
    犯。被告使屏東縣潮州鎮戶政事務所承辦公務員於其職務上
    所掌之電腦戶政資料管理檔案公文書即戶籍登記簿上登載不
    實並取得戶籍謄本後，復持該登載不實之戶籍謄本向我國駐
    越南胡志明市台北經濟文化辦事處申辦入境來台簽證事宜而
    行使之，其使公務員登載不實之低度行為為其後行使之高度
    行為所吸收，不另論罪。
  (四)爰審酌被告為求來台工作謀生，以假結婚方式非法進入我國
    ，破壞婚姻制度，有礙於社會秩序及善良風俗之維護，並危
    害於主管機關對戶籍及外國人入、出境管理之正確性，其行
    實不可取，惟念及其於本院審理時，坦承犯行，犯後態度尚
    可，又無不良前科，有臺灣高等法院被告前案紀錄表1 份存
    卷可佐，素行尚稱良好等一切情狀，量處如主文所示之刑，
    並諭知易科罰金之折算標準。另中華民國九十六年罪犯減刑
    條例業於96年7 月4 日公佈，同年月16日施行，查本件被告
    犯罪時間在96年4 月24日以前，且無該條例所規定限制減刑
    之除外情事存在，爰依該條例第2 條第1 項第3 款、第7 條
    之規定，於裁判時減其宣告刑2 分之1 。再被告未曾受有期
    徒刑以上刑之宣告，有其上開前案紀錄表在卷可按，其一時
    失慮，致罹刑章，事後已顯悔悟，歷此偵查、審判科刑教訓
    ，當知所警惕，而無再犯之虞，本院綜合各情，認所宣告之
    刑以暫不執行為適當，爰諭知緩刑2 年，以啟自新。
據上論斷，應依刑事訴訟法第273 條之1 第1 項、第299 條第1
項前段、刑法第28條、刑法第216 條、第214 條、第220 條第2
項、第41條第1 項前段、第74條第1 項第1 款，中華民國九十六
年罪犯減刑條例第2 條第1 項第3 款、第7 條，判決如主文。
本案經檢察官廖華君到庭執行職務
中    華    民    國    98    年    6     月    19    日
                  刑事第五庭    法  官  程士傑
以上正本證明與原本無異。
如不服本判決應於收受判決後10日內向本院提出上訴書狀，並應
敘述具體理由；其未敘述上訴理由者，應於上訴期間屆滿後20日
內向本院補提理由書（均須按他造當事人之人數附繕本）「切勿
逕送上級法院」。
中    華    民    國    98    年    6     月    19    日
                                書記官  孫秀桃
附錄論罪科刑法條：
中華民國刑法第216條
行使第 210 條至第 215 條之文書者，依偽造、變造文書或登載
不實事項或使登載不實事項之規定處斷。
中華民國刑法第214條
明知為不實之事項，而使公務員登載於職務上所掌之公文書，足
以生損害於公眾或他人者，處3 年以下有期徒刑、拘役或5 百元
以下罰金。
中華民國刑法第220條第2項
錄音、錄影或電磁紀錄，藉機器或電腦之處理所顯示之聲音、影
像或符號，足以為表示其用意之證明者，亦同。


司法院資訊處製作；財團法人民間司法改革基金會備份。
